臺灣高等法院臺中分院刑事判決　　　 100年度上易字第1235號
上　訴　人
即　被　告　陳鈴杰
選任辯護人　程弘模律師
上列上訴人因傷害案件，不服臺灣彰化地方法院100年度易字第
427 號中華民國100年8月4日第一審判決（起訴案號：臺灣彰化
地方法院檢察署99年度偵字第10406號），提起上訴，本院判決
如下：
    主  文
上訴駁回。
    犯罪事實
一、陳鈴杰係陳淑美之姪子，彼此間具有家庭暴力防治法第3 條
    第4款所定現為4親等以內之旁系血親之家庭成員關係，因陳
    鈴杰之祖母即陳淑美之母陳廖勉於民國99年9月29日晚上9時
    15分許過世，其等為處理陳廖勉後事事宜意見不一，一言不
    合遂起爭執，陳鈴杰竟基於傷害他人身體之犯意，於同日晚
    上10時許，在彰化縣秀水鄉○○村○○路○段 238巷25號之
    神明廳內，以拳頭毆打陳淑美右耳上方，靠近太陽穴之頭部
    1 下，致陳淑美受有頭部外傷併腦震盪症狀、頸椎扭傷等傷
    害。
二、案經陳淑美訴由彰化縣警察局鹿港分局報請臺灣彰化地方法
    院檢察署檢察官偵查起訴。
    理  由
一、按刑事訴訟法第 159條之5第1項「被告以外之人於審判外之
    陳述，雖不符前 4條之規定，而經當事人於審判程序同意作
    為證據，法院審酌該言詞陳述或書面陳述作成時之情況，認
    為適當者，亦得為證據」之規定，觀諸其立法理由謂：「二
    、按傳聞法則的重要理論依據，在於傳聞證據未經當事人之
    反對詰問予以核實，乃予排斥。惟若當事人已放棄對原供述
    人之反對詰問權，於審判程序表明同意該等傳聞證據可作為
    證據，基於證據資料愈豐富，愈有助於真實發見之理念，此
    時，法院自可承認該傳聞證據之證據能力。三、由於此種同
    意制度係根據當事人的意思而使本來不得作為證據之傳聞證
    據成為證據之制度，乃確認當事人對傳聞證據有處分權之制
    度。為貫徹本次修法加重當事人進行主義色彩之精神，固宜
    採納此一同意制度，作為配套措施。然而吾國尚非採澈底之
    當事人進行主義，故而法院如認該傳聞證據欠缺適當性時（
    例如證明力明顯過低或該證據係違法取得），仍可予以斟酌
    而不採為證據，爰參考日本刑事訴訟法第326條第1項之規定
    ，增設本條第1項。」由此可知，第159條之5第1項之規定，
    僅在強調當事人之同意權，取代當事人之反對詰問權，使傳
    聞證據得作為證據，並無限制必須「不符合同法第159條之1
    至第 159條之4」，始有適用，故依條文之目的解釋，第159
    條之5第1項之規定，並不以被告以外之人於審判外之陳述「
    不符合」同法第159條之1至第159條之4有關傳聞證據例外規
    定之情形，始有其適用（臺灣高等法院暨所屬法院96年法律
    座談會刑事類提案第26號研討結果暨最高法院97年度台上字
    第6715號、99年度台上字第1652號判決要旨參照）。查本案
    經本院以下引用之被告以外之人於審判外之言詞及書面陳述
    ，業據檢察官、被告及辯護人於本院準備程序時均同意作為
    證據（見本院卷第37頁背面），本院審酌前開陳述作成時之
    情況，尚無違法或證明力明顯過低之瑕疵，與本案待證事實
    復具有相當關聯性，亦認為適當，依刑事訴訟法第159條之5
    第 1項，以下所引用之傳聞證據均得作為證據，而有證據能
    力，合先敘明。
二、訊據上訴人即被告陳鈴杰（下稱被告）於本院審理時固坦承
    有於上開時、地，在神明廳與告訴人陳淑美發生口角爭執等
    情，惟矢口否認有何傷害之犯行，辯稱：我沒有用拳頭打告
    訴人右耳上方，我不知道告訴人的傷勢是如何而來云云。辯
    護人則為被告辯護稱：告訴人指稱受傷時間到就醫時間，中
    間隔了數日，如果告訴人確實遭到被告以拳頭攻擊致其腦震
    盪等嚴重傷勢，當會立即就醫，所以告訴人所受傷害究竟是
    否被告所致，實屬不明。又證人陳慶煙、梁陳彩秀均自告訴
    人處聽聞其受傷，其等就非親自見聞之事，應不得作為不利
    於被告之直接證據。另證人陳淑美、陳慶煙證述內容，有不
    符矛盾之處，有違論理法則等語。經查：
  (一)證人陳淑美於檢察官偵查中具結證稱： 99年9月29日22時許
    ，在秀水鄉○○村○○路○段 238巷25號，當時我母親去世
    ，我回到家，我姊姊陳彩秀說，她被陳鈴杰推倒，膝蓋好像
    斷了很痛，我將她扶起，後來在三合院庭院時，陳鈴杰就大
    聲罵我，後來我回到房間後，聽到神明廳的門被大力踢的聲
    音，我就跑出去看，看到陳鈴杰在神明廳，我就問他是怎麼
    了，他沒有回答，直接用他的手打我的頭部一下，當時我很
    痛，我人就蹲在地上，之後，我就又回到房間。當天我有打
    電話報警，但因為我不知道詳細地點，所以無法告訴警方前
    來，警方當天就沒有製作筆錄，因為母喪所以沒有立即去驗
    傷，直至99年10月2日才去驗傷等語（見偵查卷第6頁）；其
    於原審審理時亦具結證稱：當晚我弟弟打電話給我說我母親
    過世，我是比較早回家的，我兄弟都回去之後，陳鈴杰才跟
    著回去，我母親住在彰水路一段 238巷25號，那邊有安奉神
    明，所以生前有交代死後遺體不要放入神明廳，後來大家討
    論遺體要放置在那個兄弟家，我父親就說，把遺體放在我弟
    弟陳慶煙那裡，我姐姐梁陳彩秀有過去我弟弟陳慶煙的住處
    彰水路一段238巷16號打掃大廳，打掃好她就回來 25號這邊
    ，回來後陳鈴杰在25號三合院的院子裡就質問她是誰的主意
    ，為何要把我母親的遺體放到陳慶煙那邊，我在三合院的二
    房聽到陳鈴杰與我姐姐在外面講話，突然聽到我姐姐喊她腳
    很痛，我就跑到外面看，她坐在騎樓外面說腳斷了，很痛，
    我就問她為什麼，她就跟我說是陳鈴杰推倒她，我把她扶起
    來後，我自己走到院子裡，陳鈴杰就在我前面嘴裡不曉得在
    罵什麼，我問他你在罵什麼，他說我不是在罵妳，我又對他
    說，這裡只有我一個人，你不是罵我，你是罵誰，我又走回
    二房房間，進去後，我又聽到陳鈴杰與我弟弟陳慶煙在院子
    裡不知道在吵什麼，隔沒多久，我就聽到神明廳的門發出很
    大的聲音，我在二房就趕快跑過去看看，看到神明廳裡面只
    有陳鈴杰一個人，我就問他是怎樣，他沒有說什麼，我轉身
    要回二房，他就用拳頭打我右邊耳朵上面靠近太陽穴的地方
    ，我沒有跌倒，頭部也沒有撞到其他東西，我覺得很痛，就
    蹲下來哭，隔了一下子，我站起來，要把神明廳的門關起來
    ，陳鈴杰打完我就走了，當我要把門關起來的時候，我才發
    現門閂斷掉，我把門關好，我就回二房，我就很生氣打電話
    到秀安派出所報警，第一通沒有人接，後來我又打了一通，
    警察問我地址，因為我一時情急忘了娘家的地址，我有跟警
    察說是在秀水街那裡，有一間五穀宮，警察也不確定位置在
    那裡，我就把電話掛了，這段時間在等葬儀社來大約有10幾
    分鐘，後來我們就忙著將我母親的遺體搬到陳慶煙的住處，
    當時我就有跟梁陳彩秀、陳慶煙講我被陳鈴杰打，還有報警
    的事情，陳慶煙、梁陳彩秀就說剛剛警察有來，我就說我沒
    有看到，他們因為不知道警察來做什麼，所以也沒有跟警察
    講話，警察並沒有進到屋子裡面來處理。後來警察有打電話
    來問，剛好是我接的，警察就問你們剛才有報案嗎，我就說
    有，我說目前暫時沒有事，所以就結束了。我被打的時間大
    約晚上10點，警察應該是10點多才來等語（見原審卷第36頁
    正面及反面）；其於本院審理時亦到庭具結證稱：99年 9月
    29日晚上10時左右，陳鈴杰用腳踹神明廳大門我沒有看到，
    我人在我母親往生的房間二房內，但是我有聽到踹門的聲音
    ，我跑過去隔壁神明廳，看到被告在那裡面，我說你怎樣，
    他就從我頭部右邊打下去，我覺得頭很痛就蹲下哭，之後我
    爬起來，被告出去，我去關那個廳門，看到那個門栓斷了掉
    在地上。因為我在神明廳被打，陳慶煙人在哪裡我不知道。
    當晚我有跟我大姐梁陳彩秀說不是只有妳被推倒，我也被打
    ，我也有跟陳慶煙說姐姐被推倒，我也有被打等語（見本院
    卷第64至65頁）。
  (二)證人陳慶煙於偵查時具結證稱：99年9月29 日在秀水鄉○○
    路○段238巷25 號，我有聽到大廳的門碰一聲，我就出去看
    ，看到大廳的門被踢壞，但當時是晚上10點許天色很暗，我
    沒有看到是何人踢壞的。當天陳淑美有告訴我說她在神明廳
    被打，她說她從房間出來，陳鈴杰就打她。她告知我她要報
    警，當時我在門口有看到警方，後來我就在處理母親的後事
    ，後續狀況我不清楚等語（見偵查卷第58頁）；其於原審審
    理時證述：當天晚上我母親過世，我母親的遺體原本是放在
    彰水路一段238巷25號，我們要移過去238巷16號，我母親過
    世時，我有打電話給我二姐陳淑美及大姐梁陳彩秀、大哥陳
    聖德，因為16號的門卡住，所以我拿工具要去開門，正走到
    三合院的空地，我就聽到「碰」的一聲，聲音是從神明廳傳
    來的，我就趕緊過去看，看神明廳是開著的，門閂已經壞了
    ，就知道門被踢開了，因為我沒有看到人，就去16號那邊開
    門。我去16號開完門回來，在二房的房間陳淑美跟我說，她
    被陳鈴杰打的事情。陳淑美說你剛才去開門的時候，在神明
    廳裡面陳鈴杰有打她，陳淑美只有說被陳鈴杰打，沒有說那
    個部位被打，怎麼被打等語（見原審卷第56頁正面及反面）
    ；其於本院審理時具結證稱：99年9月29 日晚間10時前後，
    我有去住家16號開鐵門，在我聽到大廳的門砰一聲之前，我
    有和陳鈴杰在大埕那裡跟他說二三聲，那時聽到碰一聲我有
    走到天公爐那邊往神明廳看，看外面都沒有人，我沒有進入
    神明廳看，因為有兩扇門遮住，神明廳僅能從門打開寬度的
    距離去看，其他的我看不到，裡面實際上有沒有人我看不清
    楚。陳淑美在我開完鐵門約晚上十點後，在我媽媽二房房間
    告訴我她被陳鈴杰打這件事等語（見本院卷第67至69頁）。
  (三)證人梁陳彩秀於偵查時證稱：99 年9月29日在秀水鄉○○路
    ○段 238巷25號，陳鈴杰先推倒我，陳淑美將我拉起，過一
    會兒陳淑美告知我說，陳鈴杰在大廳用手打她的頭部。我是
    看到警方過來，問陳淑美，才知道陳淑美報警等語（見偵查
    卷第58頁）；其於原審審理證述：那天晚上我母親過世，因
    為我母親生前有交代我，他老家有安了神明，往生之後不要
    放在神明廳，要放在陳慶煙家裡，等我與我弟媳將陳慶煙的
    房間打掃好之後回來，陳聖德問我母親的遺體要放在那裡，
    我就跟陳聖德說母親在世的時候，有交代要放在陳慶煙那裡
    ，此時，陳鈴杰說祖母已經過世了，不算數，但是我說祖父
    陳錫銘及陳慶煙都有同意，陳鈴杰說不算數，當時我、陳聖
    德、陳鈴杰都在三合院的院子裡，陳鈴杰就正面雙手推我，
    將我推倒，我就跌倒了，當時陳淑美在屋子裡面，哪一間我
    不確定，因為我有骨刺，我跌倒之後，我就哭了，我妹妹陳
    淑美聽到我在哭，就跑出來外面，將我扶起來，那時候我母
    親的遺體還在她自己的房間，就是二房，我就回到二房裡面
    哭，隔了約半個小時之後，在三合院又碰到陳淑美，陳淑美
    對我說「你被陳鈴杰打，我也被陳鈴杰打」，之後葬儀社就
    來了，就去忙入殮的事情。之後，有看到警察，只是不曉得
    為了什麼事情，也不曉得是誰報警，因為要忙著處理喪葬事
    宜，沒有心思處理報警的事。我是在三合院的外面，警察騎
    機車經過，我當作是在巡邏，警察也沒有停下來跟我們說話
    ，或問事情，是我碰到陳淑美時我跟她說警察有來，她才說
    她有報警等語（見原審卷第56頁、第80頁及反面、第81頁反
    面）；其於本院審理時證稱：99年9月29日晚間9點多，我弟
    弟陳慶煙打電話給我，我就回去，我媽媽有跟我說如果她往
    生的話，她遺體放在我弟弟家中，我問我爸爸、弟弟意見，
    他們均說好，我跟我弟媳去整理客廳，要放我媽媽的遺體。
    整理好過來這邊，我大哥問我放在何處，我說母親在世時交
    代要放在弟弟那邊，陳鈴杰說祖母人死了，她說的不算，我
    就被被告推而跌倒，我妹妹陳淑美扶我起來，我就去我母親
    遺體那裡哭，之後晚一些，我妹妹跟我說不是只有我被打，
    她也被打等語（見本院卷第66至67頁）。
  (四)經核上開證人陳淑美、陳慶煙、梁陳彩秀分別於偵查、原審
    審理及本院審理時之證詞，就證人即告訴人陳淑美遭被告毆
    打之當晚，確已於第一時間將此事告知證人陳慶煙、梁陳彩
    秀知悉，且告訴人亦確有報警處理等情，均互核相符，實堪
    採信。至證人陳慶煙雖於原審審理時證稱：我聽到從神明廳
    傳來「碰」一聲，就趕緊過去看，看門閂已經壞了，就知道
    門被踢開了，我沒有看到人等語，似與證人陳淑美證稱：我
    聽到神明廳的門發出很大的聲音，就趕快跑過去看看，看到
    神明廳裡面只有陳鈴杰一個人等情不符，惟證人陳慶煙已於
    本院審理時證稱：那時聽到碰一聲，我有走到天公爐那邊往
    神明廳看，看外面都沒有人，我沒有進入神明廳看，因為有
    兩扇門遮住，神明廳僅能從門打開寬度的距離去看，其他的
    我看不到，裡面實際上有沒有人我看不清楚等語，業如上述
    ，是當時係晚上10時許天色昏暗，證人陳慶煙僅走到天公爐
    處往神明廳看，因神明廳有兩扇門遮住，無法直視該神明廳
    內究竟是否有人在場，並不違常情，因此該部分尚難採為有
    利於被告之認定。
  (五)又證人即到場處理之員警李酉益於原審審理時證稱：「（問
    ：99年9月29日有無前往彰水路一段238巷25號，處理何事？
    ）那天值班同仁謝志良接到報案電話，當時我在所內，值班
    同仁就通知我去處理，值班人員有說報案人說是『打架』，
    因為報案人只有講地方，沒有講詳細地址，當天我到彰水路
    一段 238巷附近土地公廟去找，因為沒有聽到什麼吵架的聲
    音，我用手機打回派出所，問報案人住家的電話，再回撥給
    報案人問確切的地址，報案人說已經沒事了，暫時不用過去
    處理了，所以我就直接回去。（問：【提示彰化縣警察局鹿
    港分局交辦單】上面為何沒有你稱的報案紀錄？）因為接聽
    電話的同仁沒有記載，所以就沒有紀錄。（問：所以你在99
    年9月29日確實有到彰水路一段238巷附近要去處理一案報案
    事故？）是。」等語（見原審卷第55頁），及依卷附中華電
    信資料查詢所示，上開員警所持用之0000000000號行動電話
    門號，於當晚 22時16分亦有撥打彰水路一段238巷25號市內
    電話00-0000000號之通聯記錄（見偵查卷第70頁），顯見告
    訴人被毆打後確曾報警處理，李酉益員警亦確曾到案發現場
    附近，即證人梁陳彩秀上開所目擊之員警甚明；果如此，則
    倘告訴人並未遭被告毆打，而值此喪母大慟之時，何以尚有
    心思謊報案件？其非僅第一時間向親姊姊、親弟弟訴苦，猶
    向公正之第三人報警處理，豈有虛構捏造之動機？
  (六)況且，告訴人係於99年10月2日急診住院，至同年月5日出院
    ，其受有頭部外傷併腦震盪症狀、頸椎扭傷等傷勢乙節，有
    秀傳醫院診斷證明書及病歷在卷為憑（見偵查卷第13、42頁
    ），而病歷上並記載「自訴三天前被外甥以拳頭打臉部，現
    感頭部無法向左看，且左側肢體怪怪的，故入」，足見告訴
    人於看診時向醫生所陳述之內容，均與前揭供陳相符。再觀
    諸告訴人乃遲至99年10月16日始向彰化縣警察局鹿港分局秀
    安派出所提出告訴，則告訴人於急診斯時向醫生所述之內容
    ，自難認有何刻意誣陷被告之意？倘若告訴人早已預留伏筆
    ，非陷害被告不可，則既已報警處理，李酉益員警又已經到
    達現場附近，僅係不知確切地址，而回撥予告訴人之時，告
    訴人大可呼天搶地，指責被告目無尊長，以拳頭毆打伊成傷
    ，要求員警立即處理，或以現行犯逮捕被告等情，惟告訴人
    均捨此不為，反稱已經沒事了，暫時不用過去處理了等語，
    已如前證人李酉益所述，益證告訴人何有故意入被告於罪之
    意？再者，告訴人正值母喪，本哀慟逾恆，豈有為陷害被告
    而故意製造傷勢，進而安排急診、住院，使得自己喪失子女
    最後為母親守靈、盡孝之機會？而僅為捏造遭被告毆打之假
    象？凡此，均悖於人情事理之常，足徵被告確有毆打告訴人
    之事實。
  (七)復觀被告於100年4月21日原審準備程序時，先稱：「我只有
    與告訴人擦撞一下。」等語，後於同年6月9日審理期日改稱
    ：「我確實有與陳淑美推擠，印象中我有用手撥陳淑美一下
    。」等語（見原審卷第7頁反面、第 35頁反面），可知被告
    確有與告訴人發生肢體衝突無誤。而倘被告僅有推擠，或以
    手撥開告訴人之情，則告訴人何至於有頭部外傷併腦震盪症
    狀、頸椎扭傷等傷勢？故堪認被告應如告訴人所指述，係以
    拳頭毆打告訴人右耳上方，靠近太陽穴之頭部 1下，致告訴
    人受有頭部外傷併腦震盪症狀、頸椎扭傷等傷害甚明。至告
    訴人所受之傷勢雖非當晚即前往醫院診治乙節，告訴人於原
    審審理時供稱：我29號回去有跟我先生說，如果我今天晚上
    吐就帶我去醫院，結果到隔天我都沒有吐，我就以為沒事了
    ，第二天我母親要作法會很忙，雖然不舒服，但也忍下來，
    直到10月2日很不舒服，才去掛急診等語（見原審卷第 36頁
    反面、第37頁），徵諸告訴人當晚向員警聲稱沒有事了等情
    ，足認告訴人於案發之始，因身體並無明顯大礙，而有息事
    寧人，不擬追究之意，其事隔數日因身體急遽不適，始掛急
    診就醫，難認有何與情理不符之處；況迭經檢察官及原審詢
    問告訴人就診之秀傳醫院，該院因前無告訴人之治療紀錄，
    且傷勢成因複雜，均無法排除告訴人所受傷勢確為 99年9月
    29 日遭人毆打所造成等情，亦有該院 99年12月28日明秀（
    醫）字第 0991266號、100年6月8日明秀（醫）字第1000527
    號函在卷可稽（見偵查卷第41頁、本院卷第33頁），自難僅
    憑告訴人並非當晚立即前往就醫，即得遽予認定告訴人所受
    之傷勢非被告所造成，而為有利於被告之認定。
  (八)另證人陳聖德於原審審理時雖證稱：伊當時有在神明廳門外
    ，陳鈴杰確實有踢神明廳的門閂，當時因為陳淑美在神明廳
    裡面不讓陳鈴杰進去，陳鈴杰才踢門的，門閂踢壞後，陳鈴
    杰才進去神明廳，神明廳只有陳淑美一個人，兩個人只有吵
    架，沒有人動手打人等語（見原審卷第37頁反面、第38頁）
    ，惟其於本院審理時係證稱：99年9月29日晚間9點15分陳慶
    煙打電話給我，我看過我媽遺體後，打電話給陳鈴杰跟陳鈴
    坤，沒有多久，陳鈴杰跟陳淑美開始吵架，我媽媽遺體要搬
    到16號，陳鈴杰就說我是大兒子怎麼不放18號這邊，我有擋
    不讓他們爭吵，他們二人在神明廳裡面爭吵，離我約 3公尺
    ，我在神明廳門口，他們吵了大約10幾分鐘，那天我沒有看
    到陳鈴杰踹門，因我注意看外面，在等葬儀社的人，我是聽
    到碰一聲，轉身回去看，看到他們二人在爭吵，我叫他們不
    要爭吵，陳彩秀那時在我身邊等語（見本院卷第69至70頁）
    ，二次證述內容已有不同，且與證人陳淑美證稱：我在三合
    院的二房聽到陳鈴杰與我姐姐在外面講話，突然聽到我姐姐
    喊她腳很痛，我就跑到外面看，她坐在騎樓外面說腳斷了，
    我就問她為什麼，她就跟我說是陳鈴杰推倒她，我把她扶起
    來後，我自己走到院子裡，陳鈴杰就在我前面嘴裡不曉得在
    罵什麼，我問他你在罵什麼，他說我不是在罵妳，我走回二
    房房間後，又聽到陳鈴杰與我弟弟陳慶煙在院子裡不知道在
    吵什麼，隔沒多久，我就聽到神明廳的門發出很大的聲音，
    我就趕快跑過去看看，看到神明廳裡面只有陳鈴杰一個人，
    我問他是怎樣，他沒有說什麼，我轉身要回二房，他就用拳
    頭打我右邊耳朵上面靠近太陽穴的地方等語不符，亦與證人
    梁陳彩秀證稱：我與我弟媳將陳慶煙的房間打掃好之後回來
    ，陳聖德問我母親的遺體要放在那裡，我就跟陳聖德說母親
    在世的時候，有交代要放在陳慶煙那裡，此時陳鈴杰說祖母
    已經過世了，不算數，當時我、陳聖德、陳鈴杰都在三合院
    的院子裡，陳鈴杰就正面雙手推我，將我推倒，我跌倒之後
    就哭了，我妹妹陳淑美聽到我在哭，就跑出來外面，將我扶
    起來，我回到二房裡面哭，隔了約半個小時之後，在三合院
    又碰到陳淑美，陳淑美對我說「你被陳鈴杰打，我也被陳鈴
    杰打」等語不符，亦可知證人陳聖德所述看到被告跟告訴人
    爭吵之時間應係在其等聽到「碰」一聲之前，而地點係在三
    合院而非神明廳甚明。另證人陳慶煙於原審審理時亦證述：
    聽到「碰」一聲後，在院子裡或神明廳我沒有看到陳聖德（
    見原審卷第56頁），是證人陳聖德上開證詞已非無疑，再徵
    諸被告當晚已先與大姑姑梁陳彩秀發生肢體衝突，而梁陳彩
    秀被被告推倒後，為告訴人扶起後，隨即回到二房哭，迄再
    次碰到陳淑美，陳淑美告知亦遭被告毆打時，相距約有半小
    時乙節，亦據證人梁陳彩秀證述明確（見原審卷第81頁），
    倘這半小時期間，被告又再度與小姑姑在神明廳發生爭執，
    而證人即被告之父陳聖德既在現場目睹，豈有任憑被告這一
    晚輩，在短短半小時內接連與大小姑姑均發生爭執之理？其
    身為人父，亦同時為陳淑美、梁陳彩秀之兄長，竟毫無制止
    被告之行為？任由被告在神明廳與長輩陳淑美口角？此豈合
    於人倫事理？實殊難想像，是陳聖德所述，顯係迴護被告之
    詞，委不足採。
  (九)此外，復有原審法院99年度家護字第802號、100年度家護抗
    字第 5號全卷、秀傳醫院99年10月26日、27日診斷證明書、
    驗傷診斷書、中華電信資料查詢、現場位置關係圖、照片及
    彰化縣警察局鹿港分局交辦單等件在卷可稽。
  (十)綜上所述，被告確有以拳頭毆打告訴人右耳上方處，靠近太
    陽穴之頭部，致告訴人受有頭部外傷併腦震盪症狀、頸椎扭
    傷等傷害之事實堪予認定，被告及辯護人上開辯詞均不足採
    信，本件事證明確，被告犯行洵堪認定，應予依法論科。
三、按被告之父係告訴人之親兄弟，渠等間為 3親等之旁系血親
    ，乃具有家庭暴力防治法第3條第4款所定現為 4親等以內之
    旁系血親之家庭成員關係，被告故意對告訴人實施傷害行為
    ，核其所為，係犯家庭暴力防治法第2條第2款、刑法第 277
    條第 1項之家庭暴力傷害罪。原審審理結果，認被告罪證明
    確，適用刑法第 277條第1項、第41項第1項前段，刑法施行
    法第1條之1等規定，並審酌被告前未曾受有任何刑之宣告，
    有臺灣高等法院被告前案紀錄表、臺灣彰化地方法院檢察署
    刑案資料查註紀錄表附卷可稽，素行堪認良好，惟其身為晚
    輩，不僅不思敬重長輩，竟目無尊長、動手傷人，法治觀念
    實屬淡薄，其仗勢身形壯碩，亦不顧告訴人為親姑姑，此等
    恃強凌弱之行徑，自不得予以輕縱，復參以迄今尚未與告訴
    人達成和解，迭於偵審均否認犯行，不敢勇於面對過錯，難
    認已有悔悟之意及告訴人所受之傷害等一切情狀，量處被告
    有期徒刑 3月，並諭知易科罰金之折算標準。核其認事用法
    並無不當，量刑亦屬妥適。被告上訴意旨仍執前詞指摘原判
    決不當，其上訴為無理由，應予駁回。
據上論結，應依刑事訴訟法第368條，判決如主文。
本案經檢察官張慧瓊到庭執行職務。
中    華    民    國   100    年    11    月    21    日
            刑事第十二庭  審判長法  官  康應龍
                                法  官  黃家慧
                                法  官  張靜琪
以上正本證明與原本無異。
不得上訴。
                                書記官  李淑芬
中    華    民    國   100    年    11    月    21    日
附錄本判決論罪之法條：
刑法第277條：
傷害人之身體或健康者，處3年以下有期徒刑、拘役或1千元以下
罰金。
犯前項之罪因而致人於死者，處無期徒刑或7年以上有期徒刑；
致重傷者，處3年以上10年以下有期徒刑。